最高法院民事裁定　　　　　　　　　 110年度台上字第3228號
上　訴　人　駱文敬
訴訟代理人　吳仲立律師
上　訴　人　駱文敏
訴訟代理人　趙興偉律師
　　　　　　王薏瑄律師
被 上訴 人　侯　榮
訴訟代理人　莫詒文律師
　　　　　　張智婷律師
被 上訴 人　侯　欣

上列當事人間請求確認買賣關係不存在等事件，上訴人對於中華
民國110年4月14日臺灣高等法院第二審判決（109年度重上字第4
9號），提起上訴，本院裁定如下：
    主  文
上訴駁回。
第三審訴訟費用由上訴人負擔。
    理  由
按上訴第三審法院，非以原判決違背法令為理由，不得為之。
  又提起上訴，上訴狀內應記載上訴理由，表明原判決所違背之
  法令及其具體內容，暨依訴訟資料合於該違背法令之具體事實
  ，其依民事訴訟法第469條之1規定提起上訴者，並應具體敘述
  為從事法之續造、確保裁判之一致性或其他所涉及之法律見解
  具有原則上重要性之理由。同法第467 條、第470條第2項定有
  明文。而依同法第468 條規定，判決不適用法規或適用不當者
  ，為違背法令；依同法第469 條規定，判決有該條所列各款情
  形之一者，為當然違背法令。是當事人提起上訴，如以同法第
  469 條所列各款情形為理由時，其上訴狀或理由書應表明該判
  決有合於各該條款規定情形之具體內容，及係依何訴訟資料合
  於該違背法令之具體事實。如依同法第468 條規定，以原判決
  有不適用法規或適用法規不當為理由時，其上訴狀或理由書應
  表明該判決所違背之法令條項，或有關司法院大法官解釋或憲
  法法庭裁判之字號，或成文法以外之習慣或法理等及其具體內
  容，暨係依何訴訟資料合於該違背法令之具體事實，並具體敘
  述為從事法之續造、確保裁判之一致性或其他所涉及之法律見
  解具有原則上重要性之理由。上訴狀或理由書如未依上述方法
  表明，或其所表明者與上開法條規定不合時，即難認為已合法
  表明上訴理由，其上訴自非合法。
本件上訴人對於原判決提起上訴，雖以該判決違背法令為由，
  惟核其上訴理由狀所載內容，係就原審取捨證據、認定事實及
  解釋契約之職權行使，所論斷：綜合兩造不爭執事項、證人張
  瓊惠地政士、趙中偉證述、卷附之系爭不動產登記謄本、異動
  索引、系爭不動產所有權買賣移轉契約書、土地登記申請書、
  銀行帳戶交易明細、取款條等件，相互以察，足認訴外人侯靖
  遠確有將系爭不動產出售予訴外人駱文琦之真意，其等雙方間
  亦非虛偽為買賣意思表示而隱藏贈與契約，駱文琦尚未交付買
  賣價金予侯靖遠。侯靖遠於民國106 年7月3日死亡後，侯文樹
  雖為其繼承人，惟其係大陸地區人民，並未依臺灣地區與大陸
  地區人民關係條例（下稱兩岸條例）第66 條第1項規定，於繼
  承開始起3 年內，以書面向被繼承人侯靖遠住所地之法院即臺
  灣臺北地方法院為繼承之表示，視為拋棄繼承權。被上訴人侯
  榮為侯靖遠之唯一繼承人（原審追加原告侯欣雖係侯靖遠之次
  親等直系血親卑親屬，惟其係大陸地區人民，亦視為拋棄繼承
  權），上訴人係駱文琦之胞弟，於駱文琦107年5月17日死亡後
  ，則為駱文琦之法定繼承人。上訴人及被上訴人侯榮各自繼受
  侯靖遠、駱文琦之系爭買賣契約權利義務。從而被上訴人侯榮
  依繼承及民法第367 條規定，備位聲明求為命上訴人於繼承駱
  文琦之遺產範圍內，連帶給付新臺幣1049萬883 元，及自起訴
  狀繕本送達翌日起至清償日止，按年息5%計算利息之判決，為
  有理由（原審判決駁回①被上訴人侯榮之先位聲明及於原審追
  加之請求權；②原審追加原告侯欣之先位、備位、再備位聲明
  ，未據其等聲明不服）等情，指摘其為不當，並就原審已論斷
  或其他贅述而與判決結果不生影響者，泛言未論斷或論斷違法
  ，而未表明該判決所違背之法令及其具體內容，暨依訴訟資料
  合於該違背法令之具體事實，並具體敘述為從事法之續造、確
  保裁判之一致性或其他所涉及之法律見解具有原則上重要性之
  理由，難認其已合法表明上訴理由。依首揭說明，應認其上訴
  為不合法。又上訴人對侯欣並無上訴利益，駱文敏對之所為上
  訴亦不合法。
末查兩岸條例第66條第1 項明定：大陸地區人民繼承臺灣地區
  人民之遺產，應於繼承開始起三年內以書面向被繼承人住所地
  之法院為繼承之表示；逾期視為拋棄其繼承權。其立法理由係
  為確認繼承人身分及其有無繼承意思，俾使繼承之法律關係早
  日確定。此項明定大陸地區人民以書面向被繼承人住所地之法
  院為繼承之表示，乃法定要式行為，欠缺該法定方式，依民法
  第73條規定，不生表示繼承之法律效力。被上訴人之父侯文樹
  係大陸地區人民，於繼承開始起3 年內，並未以書面向被繼承
  人侯靖遠住所地之法院為繼承之表示，其雖與被上訴人共同向
  第一審法院起訴，請求上訴人為給付，惟不生以書面向被繼承
  人侯靖遠住所地之法院為繼承表示之效力，其逾期未為繼承之
  表示，視為拋棄繼承權。上訴人認侯文樹係侯靖遠之法定繼承
  人，要係誤會，併予敘明。
據上論結，本件上訴為不合法。依民事訴訟法第481條、第444
  條第1項、第95條、第78條，裁定如主文。
中    華    民    國   111    年     7    月    13    日
                      最高法院民事第六庭
                          審判長法官  魏  大  喨  
                                法官  李  寶  堂  
                                法官  林  玉  珮  
                                法官  高  榮  宏  
                                法官  李  文  賢  
本件正本證明與原本無異
                                      書  記  官
中    華    民    國   111    年    7     月    20    日